【裁判字號】    92,交聲,108
【裁判日期】    920418
【裁判案由】    聲明異議
【裁判全文】
臺灣臺南地方法院交通事件裁定                    九十二年度交聲字第一八號
    移
    受處分人
    即異議人  甲○○
右列受處分人因違反道路交通管理處罰條例案件，對於交通部公路總局嘉義區監理所
台南監理站九十二年三月十一日所為之裁決處分（處分案號：南監五字第裁七四—Ｓ
00000000號）聲明異議，本院裁定如左：
    主  文
異議駁回。
    理  由
一、聲明異議意旨如異議狀所載：受處分人即異議人甲○○於民國九十二年二月十三
    日上午八點二十七分左右，駕駛車牌號碼Ｊ三—三一七一號自用小客車，行經台
    南市○○○路與民生路之交岔路口前時，洽遇燈光號誌由黃燈轉為紅燈，乃立即
    停駛，其雖有佔用機車停等區，但並無壓到白線（即停止線）之行為，又因該路
    口前之機車停等區，佔用了第二、第三線車道（即中線快車道、外側快車道），
    且後面還有很多車子，所以異議人才會佔用機車停等區，此等情形也是無可奈何
    。何況很多小客車駕駛人也很自然地佔用機車停等區○○○○○路邊警員予以取
    締，而該處機車停等區為何劃至第二車道，且與其他路口機車停等區之劃設情況
    有所出入，以致造成民眾之爭議。顯見本件之舉發並不合理，是異議人不服該裁
    處，而提起本件異議。
二、按汽車駕駛人，駕駛汽車有不遵守道路交通標誌、標線、號誌指示之情形者，而
    道路交通管理處罰條例第二章無處罰之規定者，處新台幣九百元以上一千八百元
    以下罰鍰，並記違規點數一點，道路交通管理處罰條例第六十條第二項第三款及
    第六十三條第一項第一款分別定有明文。次按，機車停等區線，用以指示機器腳
    踏車駕駛人於紅燈亮時行駛停等之範圍，其他車種除綠燈亮時可行駛通過外，不
    得在停等區○○○○道路交通標誌標線號誌設置規則第一百七十四條之二第一項
    亦規定甚明。
三、經查：
    （一）受處分人即異議人甲○○並不否認於九十二年二月十三日上午八點二十七
          分左右，駕駛車牌號碼Ｊ三—三一七一號自用小客車，行經台南市○○○
          路與民生路之交岔路口前時，在紅燈亮時之情況下，將前開小客車停於機
          車停等區內等事實，且有台南市警察局南市警交字第Ｓ00000000
          號舉發違反道路交通管理事件通知單、台南市警察局九十二年二月二十四
          日南市警交字第０九二三七二二九號函各一紙及現場違規蒐證照片兩張在
          卷可參，顯見異議人於右開時、地，行經交岔路口前，確實在路口紅燈亮
          時之情形下，將其所駕駛之小客車，停止於機車停等區內，而有不遵守有
          關「機車停等區○○道路交通標線指示之違規行為。
    （二）其次，受處分人即異議人甲○○本係考領有合格駕駛執照之汽車駕駛人，
          其平日駕駛小客車於道路上行駛，對於車前各項行車狀況及行車速度之掌
          控，應有一定之駕駛能力，且其對於道路交通號誌之轉換，以及交通標線
          、標誌等交通設施之設置，亦負有隨時密切注意之義務，故異議人駕駛小
          客車行經前開交岔路口前時，對於燈光號誌變換之情形，以及行車速度之
          控制等，應難推稱無法在其適當之判斷及掌握當中，故其見路口燈光號誌
          將由黃燈轉變為紅燈時，理應在未至機車停等區前，即減速並準備停車，
          實無任其小客車繼續行至機車停等區內，始因紅燈亮起而無法順利通過，
          並停止於該區○○○道理。況燈光號誌由綠燈轉變為黃燈後，黃燈尚會閃
          爍一段時間，才會轉換為紅燈，本件違規當時之情形，縱然如異議人所辯
          ：係洽遇黃燈轉變為紅燈時，始進入機車停等區內而停車等情，則其在尚
          未進入該機車停等區前時，燈號應早已轉變為黃燈，此時其本應判斷是否
          可在紅燈亮起前順利通過路口，而決定其是否應繼續行駛，抑或減速準備
          停車，假若其判斷之結果，已無法在紅燈亮起時順利通過路口，則其理應
          提早減速，以便在機車停等區前將車停止。又異議人所駕駛之小客車後方
          ，縱然有其他車輛跟隨，則後方車輛駕駛人依照道路交通安全規則第九十
          四條第一項之規定，原應與前車保持隨時可以煞停之距離，故異議人如於
          紅燈亮時將車停止於機車停等區前，則後方車輛亦應可順利停止於異議人
          所駕駛小客車後方，而不至於影響異議人所駕駛小客車之停止狀態。從而
          ，異議人尚難僅以燈號變化情況及後方另有來車之事由，而據以脫免本件
          不遵守道路交通標線指示之違規責任。
    （三）再者，道路交通標誌、標線、號誌之設置，本係由主管機關依照各項道路
          交通狀況及車流量等資料，為綜合性之判斷考量後，並依其必要性而加以
          設置，除非該道路交通標誌、標線、號誌之設置確有不當之處，或一般駕
          駛人事實上均無從或顯難加以遵守等例外情形，否則尚難逕以駕駛人之主
          觀認知，以及其他處所另有不同設置等事由，而認該道路交通標誌、標線
          、號誌之設置有所不當。因之，受處分人即異議人甲○○實難僅因其他路
          口機車停等區，與本件違規地點機車停等區之設置上有所出入，而空言指
          稱本件違規地點之機車停等區劃設至中線車道之情形，有所不當。另如前
          述，汽車駕駛人駕駛汽車於道路上行駛，本有遵守道路交通標誌指示之義
          務，且此等義務並不能因時間不同或地點不同，而有所增減，且與交通勤
          務警察對於交通違規行為，是否隨時逐一舉發稽查亦無任何關係，故異議
          人復難以其他汽車駕駛人亦有相同之違規行為，而未見交通勤務警察予以
          舉發等事由，而認本件執勤警員之舉發過程有何違法不當之處。從而，本
          件異議人右述所辯內容，經核均非有理，而難以採信。
四、綜上所述，受處分人即異議人甲○○有於上開時、地，駕駛小客車，行經交岔路
    口前時，在紅燈號誌亮時之情況下，將車停止於機車停等區之範圍內等事實既可
    認定，則移送機關即交通部公路總局嘉義區監理所台南監理站，據此並引用上開
    道路交通管理處罰條例第六十條第二項第三款及第六十三條第一項第一款等規定
    ，裁處異議人罰鍰新台幣九百元，並記違規點數一點，於法即無不當。至本件異
    議經核並無理由，故應予以駁回。
五、據上論斷，應依道路交通案件處理辦法第十九條，裁定如主文。
中    華    民    國      九十二      年      四      月       十八     日
                              臺灣臺南地方法院交通法庭
                                  法  官    陳  志  成
右正本證明與原本無異
如不服本裁定應於送達後五日內向本院提出抗告狀
                                  書記官    彭  建  山
中    華    民    國      九十二      年      四      月       十八     日


司法院資訊處製作；財團法人民間司法改革基金會備份。
